高雄高等行政法院判決
　　　　　　　　　　　　　　　　　　　 93年度訴字第741號
　　　　　　　　　　　　　　　.
原　　　告　正楙貿易有限公司
代　表　人　甲○○
被　　　告　財政部高雄關稅局
代　表　人　游朝順　局長
訴訟代理人　乙○○
　　　　　　丙○○
上列當事人間因進口貨物核定稅則號別事件，原告不服財政部中
華民國九十三年七月二十一日台財訴字第○九三○○一五四四四
號訴願決定，提起行政訴訟。本院判決如下:
    主  文
原告之訴駁回。
訴訟費用由原告負擔。
    事  實
一、事實概要:
    緣原告委由太平報關股份有限公司，於民國（下同）九十二
    年七月二十八日向被告所屬前鎮分局報運自日本進口中國大
    陸產製之STRAW WRAPPING PAPER 24GSM SIZE：27MM×5500M
    乙批（進口報單第ＢＣ／ＤＡ／九二／Ｈ八四○／○六○二
    號），原申報進口稅則號別為第四八一一．九○．九九號，
    稅率三．一％，輸入規定為空白，電腦核定以Ｃ３方式通關
    。嗣經前鎮分局派員查驗結果，來貨與原申報相符，驗貨員
    並於報單正面加註未塗佈、未印刷，並將寬幅更正為27mm。
    案經被告審核結果，就來貨貨名及尺寸，參據國際商品統一
    分類制度註解（以下簡稱Ｈ．Ｓ註解），改列進口稅則號別
    為第四八二三．九○．九○號，稅率四％，輸入規定為「Ｍ
    ＷＯ（註：大陸物品不准進口）」。惟原告主張來貨為捲菸
    紙，供吸管包裝用途，應歸列稅則號別第四八一三．二○．
    ○○號，屬准許進口貨品。而被告則因對來貨是否屬准許輸
    入項目，尚有疑義，乃依財政部關稅總局九十二年三月二十
    六日台總政徵字第○九二○六○○九五八號函意旨，准依行
    為時關稅法第十四條（現行關稅法第十八條）第三項第三款
    規定先行押款放行。嗣被告經查核結果，仍予維持原核列稅
    號，並以押款抵繳稅款及貨價。原告不服，申請復查，未獲
    變更，提起訴願，亦遭駁回，遂提起本件行政訴訟。
二、兩造聲明：
  (一)原告聲明求為判決：
    (1)訴願決定及原處分均撤銷。
    (2)訴訟費用由被告負擔。
  (二)被告聲明求為判決：
    如主文所示。
三、兩造主張之理由：
  甲、原告主張之理由：
    原告未於言詞辯論期日到場，惟據其所提出之書狀及於準備
    程序期日到庭之陳述，主張如下：
    1.原告為一小規模之貿易公司創業未久，對於輸入該批貨品
      之申報非常生疏，只得經由市場打聽該如何報關進口，得
      知多家其他公司均是以此方式申報進口，即將作為吸管用
      之捲菸紙申報稅號第四八一一‧九○‧九九號方式進口，
      未料原告該批進口貨遭被告主觀認定應歸列稅號為第四八
      二三‧九○‧九九號，輸入規定為「ＭＷＯ」，並以各種
      「國際商品統一分類制度註解」、「CNS」國家標準等理
      由套用於本公司進口貨品上，試圖自圓其說，完全忽略本
      批進口貨物為「捲菸紙」的事實。惟台灣菸酒公司「捲菸
      紙」之招標規格，其數據亦未完全符合「CNS」國家標準
      ，依被告之邏輯，台灣菸酒公司招標之捲菸紙豈亦非「捲
      菸紙」﹖又公務機關應依法行政，作成處分之法律根據應
      明確、公平及具整體性，海關對同一進口貨物，不論自同
      一關區或自數個不同關區進口均應採同一標準，而非自由
      心證使用不同標準，然被告對本件之處理顯違反明確、公
      平之原則，例如：被告將系爭來貨送經濟部標準檢驗局鑑
      定之項目如何？鑑定報告內容如何？鑑定報告是否明確否
      定系爭來貨為「非捲箊紙」？原告均無從得知，被告僅爰
      用檢定報告某些數據與「CNS」有所不同，即認定系爭來
      貨為「非捲箊紙」，惟參據「國家標準法」並無此規定，
      其作成本件處分之法律依據顯不明確。又市場上進口捲箊
      紙非僅只原告一家，亦有其他廠商進口與原告相同紙張，
      然被告均准其他廠商以捲菸紙申報進口，則被告是否對所
      有進口捲箊紙均送鑑定有否符合「CNS」標準﹖及查明進
      口作何用途後，再作稅則歸類？否則，又為何僅獨厚愛原
      告，公平正義何在？
    2.又被告以原告押款抵繳稅款及貨價，已屬行政處分沒入之
      行為，被告未依行政程序法第九十二條、九十六條、一百
      條及行為時（下同）海關緝私條例第三十七條及第四十六
      條之規定，作成行政處分，製作處分書送達原告，剝奪人
      民訴願權利，顯未依法行政。又被告核發之稅費繳納證「
      貨名四八一一．九○．九九．○○四」，為原告進口申報
      之稅則號別，被告又據此補徵進口稅四％新台幣九、○五
      四元整，其書面文件顯有重大瑕疵。是以被告核辦商民案
      件似嫌草率，其輕忽人民權益由此可見一般。
    3.另原告依行政程序法第四十六條之規定，於九十三年九月
      十三日向被告申請閱卷，被告爰引同條之規定駁回原告之
      申請，原告於九十三年九月二十一日再次申請始獲被告同
      意，由此事件，可見被告曲解法令罔顧人民權益之嚴重性
      。再者，經原告調閱被告送經濟部標準檢驗局化驗之試驗
      紀錄表，其送鑑之品名為「捲菸紙」，其各項數據均符合
      CNS標準，僅抗張強度有所不符，被告即據此數據認定系
      爭來貨為非「捲菸紙」，其認定難以令原告心服。故請鈞
      院向經濟部標準檢驗局查証：被告送鑑之貨品是否為捲菸
      紙﹖又抗張強度不符規定，是否就可認定系爭來貨為非「
      捲菸紙」﹖而「標準法」是否有此規定？然後，再請向被
      告查証，進口之捲菸紙是否均須符合CNS標準？CNS標準是
      否為輸入簽審規定？報關時是否均需申報用途？且本批貨
      物抗張強度不符CNS標準即認定其為非「捲菸紙」，其法
      律根據為何？
    4.綜上，被告僅依系爭來貨標示為包裝吸管用紙，即予認定
      該批貨物為非捲菸紙，而未對原告所提各項證據進一步查
      證，有失公允，其所為處分自應予撤銷。
  乙、被告主張之理由：
    1.本件來貨經被告所屬前鎮分局以（九二）高關字第○二八
      號「進口稅則分類疑問及解答」請財政部關稅總局稅則處
      解釋，據該處釋復：「本件貨品為未塗佈、未印刷之成捲
      紙，其規格為 27MM×5500M，供包裝吸管用，宜歸列稅則
      第四八二三．九○．九○．一二—五號」，因其輸入規定
      為「ＭＷＯ」，屬未開放准許間接進口之大陸物品，依規
      定應予退運，惟來貨業已先押款放行提領，被告依財政部
      關稅總局九十二年三月二十六日台總政徵字第○九二○六
      ○○九五八號函意旨，以押款抵繳稅款及貨價，並無不合
      。又本件來貨原申報貨名及查驗結果，均為供包裝吸管用
      紙，而非捲菸紙，原告對進口貨品貨名之認定既有爭議，
      被告為昭慎重，乃檢具來貨貨樣連同相關文件函請經濟部
      標準檢驗局鑑定結果，來貨尺度為27mm X 5500M，抗張
      強度為1.18kg/ 15mm，均分別低於中國國家標準（CNS ）
      捲菸紙國家標準（CNS2304）之每盤長度6000m及抗張強度
      1.40kg/15mm（平均值），1.25kg/15mm（個別值）之最低
      值，非屬捲菸紙，而為原申報之STRAW WRAPPING PAPER，
      被告將之核列稅則號別為第四八二三．九○．九○號，應
      屬妥適。另查本件相同來貨或其他案外人進口相同貨品，
      縱曾有核列其他稅號屬實，亦屬該項核列稅則正確與否之
      問題，依最高行政法院七十年度判字第六二九號判決揭示
      ：「系爭貨品海關所為稅則分類既無違誤，則原告於不同
      期間進口相同貨品，海關之稅則分類是否與本件相同即不
      在審究之列，原告自不能因海關於本件以外之分類有誤而
      主張本件亦必應隨之為相同之錯誤。」基此，以往相同貨
      品縱有不同之稅則號別分類，然對本件稅則號別之核定亦
      無拘束力。
    2.又本件之處分，被告係依據關稅法及財政部關稅總局之函
      釋，並非依據海關緝私條例第三十七條規定予以處分，故
      無該條例第四十六條規定之適用，原告訴稱本件係依海關
      緝私條例處分，顯屬誤解。而本件稅款繳納證貨名欄之稅
      號仍為第四八一一．九○．九九．○○四號，係電腦系統
      設計問題，核發之稅單雖仍列載原報單稅則號別（第四八
      一一．九○．九九．○○四號），惟電腦押款檔之稅則號
      碼已更正為第四八二三．九○．九○．一二五號之正確稅
      號，其應繳稅款及貨價均不影響原告之權益。
    3.再查，本件原告於九十三年九月十三日向被告申請閱覽、
      複印檢驗報告內容，被告因認為檢驗報告屬作成行政決定
      前之準備文件，故依據行政程序法第四十六條第二項第一
      款規定，否准其申請；原告不服，復於同年月二十一日再
      度向被告申請，經被告研議結果，認檢驗報告應屬「意思
      決定作成之基礎事實」，依據行政資訊公開辦法第五條第
      三款但書規定，准其申請。惟上述情節，係屬實體事實外
      之程序，嗣仍經被告核准，並無侵害原告之行政救濟權。
      至於原告訴稱：台灣菸酒公司捲菸紙之招標規格，其抗張
      強度亦與 CNS有所不符，是否就可據此認定台灣菸酒公司
      招標之捲菸紙亦非「捲菸紙」乙節縱然屬實，仍屬該公司
      對其貨品認定之問題，要與本件無涉，似不在審究之列。
      另查進口之捲菸紙雖非必須符合CNS標準，輸入簽審規定
      亦無CNS標準，報關時亦非必須申報用途，惟對於進口貨
      品之認定，仍應依據來貨之實際用途、貨物之外觀、性狀
      ，並參據有關之文獻、資料，而為客觀合理之判斷，原告
      不應僅以其主觀上之認識，認來貨可供捲菸紙用，即排除
      客觀上應作為其他用途之事實存在。況本件來貨經被告參
      據Ｈ．Ｓ註解及取樣送請經濟部標準檢驗局鑑定結果，函
      請財政部關稅總局稅則處解答，關稅總局稅則處亦認為來
      貨非屬捲菸紙，無稅則號別第四八一三．二○．○○號之
      適用，故被告將之歸列稅則號別為第四八二三．九○．九
      ○號項下，並無不合。
   理  由
壹、程序部分：
一、本件被告原代表人李榮達局長，已於九十四年七月十五日起
    因職務更動而改由游朝順局長接任，業據被告提出財政部九
    十四年七月八日台財人字第○九四○八五○七四四一號人事
    令影本附卷可稽。茲游朝順以代表人之身分聲明承受訴訟，
    核無不合，先予敘明。
二、又原告經合法通知未於言詞辯論期日到場，核無行政訴訟法
    第二百十八條準用民事訴訟法第三百八十六條各款所列情形
    ，爰依被告之聲請，由其一造辯論而為判決。
貳、實體部分：
一、按海關進口稅則號別第四八一一．九○．九九號為「其他紙
    、紙板、纖維素及纖維素紙，第四八○三、四八○九或四八
    一○節所述者除外。」第二欄稅率三．一％，輸入規定空白
    ；另進口稅則號別第四八一三．二○．○○號為「捲菸紙，
    寬度不超過五公分之成捲者。」第二欄稅為四％．輸入規定
    空白；另進口稅則號別第四八二三．九○．九○號為「其他
    切成一定尺寸或形狀之紙、紙板、纖維素胎及纖維素紙，未
    塗佈。」第二欄稅率四％，輸入規定為「ＭＷＯ」。其次，
    海關對進口貨品稅則號別之分類，除依據進口稅則之類、章
    及其註、各號別之貨名及解釋準則之規定外，並得參據關稅
    合作理事會編篡之「國際商品統一分類制度註解」（即Ｈ．
    Ｓ註解）及其他有關文件辦理。另Ｈ．Ｓ註解第四八一三節
    有關「捲菸紙」之註解為：「本節涵蓋所有之捲菸紙（包括
    填塞、包裝紙及外包紙之用於過濾體，分別組合濾嘴與香菸
    者），無關於其尺寸或形式。．．．捲菸紙，通常有羅紋或
    水印，為高品質（常以麻或破麻布紙漿所製），雖薄但有相
    當強度，．．．。」可知，捲菸紙之條件為使用於香菸之填
    塞、包裝紙及外包紙之用於過濾體，分別組合濾嘴與香菸，
    其厚度雖薄，但為高品質且具有相當強度之特種紙類，故通
    常有羅紋或水印，以增加其抗張強度。
二、經查，原告委由太平報關股份有限公司，於九十二年七月二
    十八日向被告所屬前鎮分局報運自日本進口中國大陸產製之
    STRAW WRAPPING PAPER 24GSM SIZE：27MM×5500M乙批（進
    口報單第ＢＣ／ＤＡ／九二／Ｈ八四○／○六○二號），原
    申報進口稅則號別為第四八一一．九○．九九號，稅率三．
    一％，輸入規定為空白，電腦核定以Ｃ３方式通關。嗣經前
    鎮分局派員查驗結果，來貨與原申報相符，驗貨員並於報單
    正面加註未塗佈、未印刷，並將寬幅更正為27mm。案經被告
    審核結果，就來貨貨名及尺寸，參據國際商品統一分類制度
    註解（以下簡稱Ｈ．Ｓ註解），改列進口稅則號別為第四八
    二三．九○．九○號，稅率四％，輸入規定為「ＭＷＯ（註
    ：大陸物品不准進口）」。惟原告主張來貨為捲菸紙，供吸
    管包裝用途，應歸列稅則號別第四八一三．二○．○○號，
    屬准許進口貨品。而被告則因對來貨是否屬准許輸入項目，
    尚有疑義，乃依財政部關稅總局九十二年三月二十六日台總
    政徵字第○九二○六○○九五八號函意旨，准依行為時關稅
    法第十四條（現行關稅法第十八條）第三項第三款規定先行
    押款放行。嗣被告經查核結果，仍予維持原核列稅號，並以
    押款抵繳稅款及貨價等情，有原告之進口報單第ＢＣ／ＤＡ
    ／九二／Ｈ八四○／○六○二號及財政部關稅總局九十二年
    三月二十六日台總政徵字第○九二○六○○九五八號函附於
    原處分卷可稽，堪信真實。
三、原告雖主張系爭來貨確為「捲菸紙」，只是作為吸管包裝用
    紙而已。而其他廠商亦有進口與原告相同紙張，惟被告均准
    予以捲菸紙通關。此外，台灣菸酒公司進口「捲菸紙」之招
    標規格，其數據亦未完全符合「CNS」國家標準，則被告以
    系爭貨物未完全符合「CNS」國家標準，而將之稅則號別歸
    列為第四八二三．九○．九○號，稅率四％，輸入規定為「
    ＭＷＯ（大陸物品不准進口）」，顯欠缺依據云云。惟查：
    1.本件系爭來貨為未塗佈、未印刷之大陸產製STRAW WRAPPI
      NG PAPER 24GSM SIZE：27MM×5500M，呈捲筒狀，依稅則
      第四十八章註七（甲）：「第四八一一．．．節僅適用於
      下述之紙、紙板、纖維素胎及纖維素紙：(一)成條或捲筒，
      其寬度超過十五公分者，．．．」之註釋，則系爭來貨為
      呈捲筒之吸管包裝紙，寬度為27mm，小於15公分，依上開
      章註規定，自無稅則第四八一一．九○．九九（或九○）
      之適用。至系爭來貨究竟是否為「捲菸紙」及應歸列何項
      稅號，因有疑義，被告乃於九十二年八月四日以（九二）
      高關字○二八號向財政部關稅總局稅則處請求闡釋，茲據
      該處於九十二年八月十二日答覆如下：「本件貨品為未塗
      佈、未印刷之成捲紙，其規格為27mm×5500m，供包裝吸
      管用，宜歸列稅則第四八二三．九○．九○．一二－五號
      。」，亦有該「高雄關稅局進口稅則分類疑問及解答」附
      於原處分卷可稽。又被告為昭慎重，乃再檢具來貨貨樣連
      同相關文件函請經濟部標準檢驗局鑑定結果，來貨尺度為
      27.5mm×5500m，抗張強度僅有1.18 kg/15mm，遠低於中
      國國家標準（CNS2304）「捲菸紙盤」每盤長度為6000m及
      抗張強度平均值為1.40kg/15mm，個別值為1.25kg/15mm之
      最低值，核與捲菸紙規格有間，此有中國國家標準（CNS
      ）「捲菸紙盤」總號二三○四類號Ｐ二○二四一件及經濟
      部標準檢驗局九十二年十二月十日試驗紀錄表附於原處分
      卷可按。基此以觀，本件系爭來貨之抗張強度既遠低於中
      國國家標準（CNS）「捲菸紙盤」抗張強度之標準，則原
      告堅稱系爭來貨為捲菸紙，已不無疑問；且參據Ｈ．Ｓ註
      解，稅則第四八一三節之註解：「本節涵蓋所有之捲菸紙
      （包括填塞、包裝紙及外包裝紙之用於過濾體，分別組合
      濾嘴與香菸者），無關於其尺寸或形式。．．．」，亦即
      該節所稱「捲菸紙」之條件，必須是使用於香菸之填塞、
      包裝紙及外包裝紙之用於過濾體，分別組合濾嘴與香菸者
      ，始有該節之適用。惟本件系爭來貨原申報貨名為STRAW
      WRAPPING PAPER（包裝吸管用紙），且經被告查驗結果，
      來貨確為供包裝吸管使用，抑且，原告亦指稱系爭來貨係
      供吸管包裝之用屬實，再參據前揭Ｈ．Ｓ註解稅則第四八
      一三節有關「捲菸紙」之註解，則系爭來貨顯無稅則號別
      第四八一三節之適用。抑且，系爭來貨既非捲菸紙，自亦
      不宜核列稅則號別為第四八一三．二○．○○號。基此，
      被告就系爭貨物查得結果，認應屬包裝吸管用紙，將之改
      列為稅則第四八二三．九○．九○號「其他切成一定尺寸
      或形狀之紙、紙板、纖維素胎及纖維素紙，未塗佈。」項
      下，按稅率百分之四核課及輸入規定「ＭＷＯ」辦理，尚
      屬妥適。
    2.至原告訴稱有其他廠商進口與原告相同紙張，被告亦准予
　　　以捲菸紙進口，及台灣菸酒公司捲菸紙之招標規格，其抗
    　張強度亦與CNS有所不符乙節，惟其他廠商進口之吸管包
    　裝用紙，是否與系爭來貨全然相同，原告並未舉出驗證之
    　之相關資料供本院參考，自難全以採信；退一步言，縱然
    　原告所述屬實，依最高行政法院七十年度判字第六二九號
    　判決意旨，則其他廠商相同貨品進口縱有不同之稅則分類
    　，對本件系爭來貨稅則號別之核定，亦無拘束力。至台灣
      菸酒公司捲菸紙之招標規格，其抗張強度是否與CNS有所
      不符，仍屬該公司對其貨品認定之問題，要與本件無涉，
      自不在審究之列。固然進口之捲菸紙雖非必須符合CNS標
    　準，輸入簽審規定亦無CNS標準，報關時亦非必須申報用
    　途，惟對於進口貨品稅則號別之認定，倘有疑義，自仍應
      依據來貨之實際用途、貨物之外觀、性狀，並參據有關之
    　文獻、資料，而為客觀合理之判斷。從而原告不應僅以其
    　主觀上之認識，認系爭貨物為捲菸紙，即排除其他客觀存
    　在事實而置之不論，是原告上開所述，委不足採。
四、又系爭來貨之輸入規定為「ＭＷＯ」，歸屬為不准輸入之大
    陸物品，按規定本應予退運，惟因原告急需提用而申請押放
    ，被告乃准依財政部關稅總局九十二年三月二十六日台總政
    徵字第○九二○六○○九五八號函意旨，准先押款放行，嗣
    經查核結果屬不准輸入項目，乃依財政部七十年十二月十四
    日（70）台財關第二四九九九號函既關稅法第十四條第三項
    ，以原告所押款項抵繳稅款及貨價。又被告為上開處分，既
    非依據海關緝私條例第三十七條規定對原告所為罰鍰之處分
    ，故無該條例第四十六條規定之適用，則原告稱其未收到處
  　分書，被告未遵守行政程序法第九十二條、第九十六條及第
    一百條規定，顯屬誤解。又本件稅款繳納證貨名欄之稅號仍
    為第四八一一．九○．九九．○○四號，係電腦系統設計問
    題，核發之稅單雖仍列原報單稅則號碼（第四八一一．九○
    ．九九．○○四號），惟電腦押款檔之稅則號碼已更正為第
    四八二三．九○．九○．一二五號之正確稅號，亦據被告於
    答辯狀詳述明確，是被告就本件系爭來貨應繳稅款及貨價之
    認定，均不影響原告之權益，併予敘明。
五、綜上所述，原告上開主張，均無可採。被告將系爭貨物改列
    稅則第四八二三．九○．九○號，稅率四％，輸入規定為「
    ＭＷＯ（大陸物品不准進口）」，並以原告所押款項抵繳稅
    款及貨價，認事用法，並無違誤。訴願決定予以維持，亦無
    不合。本件原告起訴求為撤銷原處分及訴願決定，為無理由
    ，應予駁回。另兩造其餘攻擊防禦方法，亦核與本件判決結
    果不生影響，爰不一一論述，附此敘明。
、據上論結，本件原告之訴為無理由，爰依行政訴訟法第二百
    十八條、第一百九十五條第一項後段、第九十八條第三項前
    段、民事訴訟法第三百八十五條第一項前段，判決如主文。
中　　華　　民　　國　　94　　年  　11  　月　   17  　日
                  第三庭審判長法  官　 邱政強
                              法  官　 李協明
                              法  官　 詹日賢
以上正本係照原本作成。
如不服本判決，應於判決送達後20日內向本院提出上訴書狀，其
未表明上訴理由者，應於提起上訴後20日內向本院提出上訴理由
書（須按對造人數附繕本）；如於本判決宣示或公告後送達前提
起上訴者，應於判決送達後20日內補提上訴理由書（須附繕本）
。未表明上訴理由者，逕以裁定駁回。
提起上訴應預繳送達用雙掛號郵票7份（每份34元）。
中　　華　　民　　國　　94　　年　  11　　月　 17  　 日
　　　　　　　　　　　　　　　書記官   藍慶道
